【裁判字號】    88,自,341
【裁判日期】    890201
【裁判案由】    誣告
【裁判全文】
臺灣士林地方法院刑事判決                          八十八年度自字第三四一號
    自  訴  人  甲○○
    被      告  乙○○
右列被告因誣告案件，經自訴人提起自訴，本院判決如左：
    主  文
乙○○無罪。
    理  由
一、自訴意旨詳如附件所示。
二、按犯罪事實應依證據認定之，無證據不得推定其犯罪事實；又不能證明被告犯罪
    者，應為無罪之諭知，刑事訴訟法第一百五十四條及第三百零一條第一項分別定
    有明文。次按「誣告罪之成立，以犯人明知所訴虛偽為構成要件，若誤認有此事
    實，或以為有此嫌疑，自不得遽指為誣告」（最高法院二十年上字第七一七號判
    例參照）、「誣告罪之成立，以告訴人所訴被訴人之事實必須完全出於虛構為要
    件，若有出於誤會或懷疑有此事實而為申告，以致不能證明其所訴之事實為真實
    ，縱被訴人不負刑責，而告訴人本缺乏誣告之故意，亦難成立誣告罪名」（最高
    法院四十四年台上字第八九二號判例參照）。又，「刑法上誣告罪之成立，在主
    觀方面，固須申告者有使人受刑事處分之意，在客觀方面，尤須所虛構之事實，
    足使被誣告人有受刑事處分之危險，若申告他人有不法行為，而被誣告者，並不
    因此而有受刑事訴追之虞，即難論申告者以誣告之罪（最高法院二十年上字第一
    七○○號判例參照）。訊據被告乙○○，堅決否認有何誣告自訴人甲○○之犯行
    ，辯稱：自訴人確於八十八年六月十三日到伊墾殖之菜園拔菜，當天下雨或晴天
    ，伊雖不記得，但當時伊確見到自訴人之背影，因自訴人體型瘦小，很容易認出
    ，且自訴人多次書信反對伊種菜，並無他人會前往拔菜，其始向台北縣警察局汐
    止分局對於自訴人提出毀損告訴，並非誣告等語。經查：
（一）被告於八十八年六月十五日向台北縣警察局汐止分局申告自訴人分別於八十八
      年二月間、四月間、及同年六月十三日，至台北縣汐止市○○路○段七十二巷
      八十一號後側山坡地，採摘被告所種植之菜曝曬而毀損之等犯罪事實，嗣經臺
      灣士林地方法院檢察署檢察官以甲○○罪嫌不足，而為不起訴處分，此經本院
      調閱臺灣士林地方法院檢察署八十八年度偵字第七九六八號偵查卷核閱屬實。
（二）被告所栽種之菜園，遭人拔菜毀損，有毀損之照片七張附於上開臺灣士林地方
      法院檢察署八十八年度偵字第七九六八號偵查卷，足見被告所稱菜園遭毀損乙
      節為真實，並非虛構。又被告於本院審理中提出分別以「知名不具」「黃慶生
      」「本巷弄全體居民」具名之信函共三份，及以自訴人本名製作之存證信函一
      份，經提示自訴人，自訴人坦承上開信函均係伊所製作，經查上開書函言及「
      菜最好不要種」、「您在我們這排房子後面的下邊坡地種菜，如果颱風帶來豪
      雨，山坡地被沖刷流失，緊鄰之房屋危險」等語，足見自訴人確曾以信函試圖
      阻止被告種菜，被告明知係自訴人所為；且被告陳稱八十八年六月十三日為星
      期日，自訴人平常上班，假日白天才會在社區出現等情，復經自訴人承認，經
      核八十八年份月曆，六月十三日確為星期日，加以上開書函使被告產生之印象
      ，被告自可能誤會或懷疑自訴人毀損其菜蔬。自訴人雖提出氣象資料，以八十
      八年六月十三日下午汐止下大雷雨，菜園一片泥濘，根本無人會去菜園云云為
      論據，認被告誣告，然查下雨日並非即無前往菜園之可能，自訴人之推論並不
      足採。檢察官雖因罪嫌不足，對於自訴人毀損部分為不起訴處分，然被告既可
      能因誤會或懷疑自訴人，而提出毀損告訴，尚無積極之證據足以證明被告所訴
      自訴人毀損之事實完全出於虛構、及被告具誣告之故意，揆諸首開說明，被告
      自難成立誣告罪名。
（三）此外，本院復查無其他積極證據足認被告有自訴人所指之誣告犯行，既不能證
      明其犯罪，自應為無罪之諭知。
據上論斷，應依刑事訴訟法第三百四十三條、第三百零一條第一項判決如主文。
中      華      民      國      八十九      年      二    月      一    日
                                  臺灣士林地方法院刑事第二庭
                                          法  官  趙  文  卿
右正本證明與原本無異。
如不服本判決，應於判決送達後十日內，向本院提出上訴狀。
                                          書記官  吳  雅  菁
中      華      民      國      八十九      年      二    月      二    日


司法院資訊處製作；財團法人民間司法改革基金會備份。
